臺灣高等法院臺南分院刑事判決
                                  109年度金上訴字第903號
                                  109年度上訴字第 1035號
上  訴  人  李明彥
即  被  告         

上列上訴人即被告因詐欺等案件，不服台灣台南地方法院109 年
度金訴字第54號、109 年度易字第252 號中華民國109 年6 月10
日、同年7 月15日第一審判決（起訴案號：台灣台南地方檢察署
109 年度偵緝字第212 號、109 年度偵字第148 號），提起上訴
，本院合併判決如下：
    主  文
原判決均撤銷。
李明彥犯三人以上共同詐欺取財罪，共貳罪，各處有期徒刑壹年
；應執行有期徒刑壹年肆月。緩刑參年，緩刑期內付保護管束，
並應於本判決確定之日起壹年內，向指定之政府機關、政府機構
、行政法人、社區或其他符合公益目的之機構或團體，提供壹佰
貳拾小時義務勞務，暨依附件所示調解筆錄內容履行其給付之義
務。
    事  實
一、李明彥於民國108 年8 月13日前某時，因真實姓名年籍不詳
    、自稱「程哥」之成年男子邀請，參與由「程哥」及其他不
    詳人士所組成，以實施詐術為手段、具有牟利性之有結構性
    詐騙集團組織，擔任提款車手之工作，並與「程哥」及該詐
    騙集團成員基於三人以上共同詐欺取財或洗錢之犯意聯絡，
    先在新北市中和區南勢角捷運站附近，將其申辦之國泰世華
    商業銀行000000000000號帳戶存摺交給「程哥」，再由該詐
    騙集團之不詳成員：㈠於108 年8 月13日前某時，佯裝永盛
    國際比特幣投資客服人員，向陳吟星謊稱其帳戶有問題，須
    先依指示匯款云云，致陳吟星陷於錯誤而依指示於108 年8
    月13日下午2 時35分及37分許，各將新台幣（下同）5 萬元
    、6 萬元匯入上開帳戶內，李明彥再依「程哥」指示於同日
    晚間9 時18分至22分許，操作自動櫃員機接續自帳戶內提領
    5 筆各2 萬元現金（合計共10萬元）後，於前開捷運站附近
    將款項轉交「程哥」，以此分工方式共同向陳吟星詐取財物
    得逞。㈡另於108 年8 月13日以LINE向鄭睿騰詐稱可匯款儲
    值進行黃金買賣云云，致鄭睿騰陷於錯誤而於同日下午4 時
    48分許，以郵政臨櫃匯款之方式，將3,200 元匯入李明彥上
    述帳戶（交易明細表存入帳務日期為108 年8 月14日），再
    由李明彥於108 年8 月15日、16日，以自動櫃員機接續提領
    3 千元及2 百元，作為其依「程哥」指示提領被害人匯款之
    報酬，以此分工方式共同向鄭睿騰詐取財物得逞。
二、案經陳吟星訴由台南市政府警察局第三分局、鄭睿騰訴由台
    南市政府警察局第四分局移送台灣台南地方檢察署檢察官偵
    查起訴。
    理  由
壹、程序方面按被告以外之人於審判外之言詞或書面陳述，除法
    律有規定者外，不得作為證據，刑事訴訟法第159 條第1 項
    定有明文；又被告以外之人於審判外之陳述，雖不符前4 條
    （即刑事訴訟法第159 條之1 至之4） 之規定，而經當事人
    於審判程序同意作為證據，法院審酌該言詞陳述或書面陳述
    作成時之情況，認為適當者，亦得為證據。當事人、代理人
    或辯護人於法院調查證據時，知有第159 條第1 項不得為證
    據之情形，而未於言詞辯論終結前聲明異議者，視為有前項
    之同意，復為同法第159 條之5 所明定。本件被告以外之人
    於審判外之陳述，均經檢察官、被告於本院審理中表示同意
    作為本案之證據（本院903 號卷第57頁、1035號卷第61頁）
    ，審酌該言詞及書面陳述作成時之情況，核無違法取證或其
    他瑕疵，除依組織犯罪防制條例第12條第1 項規定，告訴人
    陳吟星之警詢筆錄不得採為被告參與犯罪組織之證據外，其
    餘部分認以之作為證據為適當，均有證據能力。
貳、實體方面
一、上揭犯罪事實，業據被告李明彥於本院審理中供認不諱（本
    院903 號卷第53頁、1035號卷第57頁）；事實欄一㈠（即原
    審109 年度金訴字第54號）部分，並有告訴人陳吟星於警詢
    中之指述、本件帳戶開戶基本資料、交易明細、陳吟星提出
    之轉帳畫面及金融卡資料、台新國際商業銀行109 年4 月6
    日台新作文字第10906113號函附監視器錄影光碟、錄影畫面
    擷取照片等附卷可查（警卷㈠第18-21 、53-57 、95-96 、1
    02 頁、一審卷第29-41 頁）；事實欄一㈡（即原審109 年度
    易字第252 號）部分，另有告訴人鄭睿騰於警詢中之指述、
    郵政跨行匯款申請書、鄭睿騰與「玲玲」間LINE對話紀錄翻
    拍照片、本件帳戶之客戶資料查詢、交易明細表在卷可佐（
    警卷第19-20 、25-40 、54-55 頁），足認被告上開任意性
    自白與事實相符，可以採信。
二、被告僅為賺取金錢，即依真實姓名年籍不詳之「程哥」要求
    而交付本件帳戶資料，並親自提領告訴人遭詐騙轉入該帳戶
    之款項而實施構成要件行為，堪信被告主觀上顯具有縱然帳
    戶遭使用為詐欺取財之犯罪工具，及所提領之現金為詐欺犯
    罪所得，均不違背其本意之共同詐欺取財不確定故意，並以
    自己犯罪之意思而參與本件詐騙犯行。又本件除被告及「程
    哥」之外，尚有撥打電話向告訴人施行詐術及向「程哥」傳
    達指令等其他集團成員，客觀上已達3 人以上，且係以實施
    詐術為手段、具有牟利性之有結構性詐騙集團組織，被告所
    從事者復為集團中提款車手之工作，聽從「程哥」指示負責
    提款以獲取報酬，自屬參與犯罪組織之行為。本件事證明確
    ，被告犯行洵堪認定，應依法論科。
三、論罪科刑：
  ㈠被告受「程哥」之邀參與詐騙集團組織，並依指示擔任提款
    車手，於108 年8 月13日首次為該集團提領詐欺款項後轉交
    「程哥」，製造金流斷點使之去向不明，達成隱匿犯罪所得
    之效果，妨礙對於詐欺集團犯罪之偵查。是核被告：⑴事實
    欄一㈠所為，係犯組織犯罪防制條例第3 條第1 項後段之參
    與犯罪組織罪、刑法第339 條之4 第1 項第2 款三人以上共
    同詐欺取財罪及洗錢防制法第14條第1 項之洗錢罪。其以一
    行為同時觸犯3 項不同罪名，應依刑法第55條想像競合犯規
    定，從一重之三人以上共同詐欺取財罪處斷；⑵事實欄一㈡所
    為，係犯刑法第339 條之4 第1 項第2 款三人以上共同詐欺
    取財罪。
  ㈡被告就同一被害人匯入之款項，雖有多次提領行為，然應係
    基於單一詐欺取財犯意，於密切接近之時間、地點實施，侵
    害同一被害人之財產法益，各行為之獨立性極為薄弱，依一
    般社會健全觀念，在時間差距上難以強行分開，在刑法評價
    上，應視為數個舉動之接續施行，論以接續犯一罪。又被告
    參與本案犯行雖僅與「程哥」聯繫，提供帳戶資料並負責提
    款，未實際參與全部施行詐術之行為，然集團性詐騙乃現今
    社會詐欺犯罪之常見型態，為求順利完成犯罪，必須採取分
    工，有人負責管理、調度，有人找尋詐欺目標或實行施術，
    有人擔任「車手」負責收款，有人負責移轉或轉匯至其他人
    頭帳戶，以完成詐欺取財犯罪，且此種詐欺集團之犯罪模式
    已廣為媒體報導，為眾所週知之事，被告既知悉其加入三人
    以上之詐騙集團，且可預見該集團將對他人施以詐術，仍基
    於不確定之故意，提供帳戶資料作為受騙者匯入款項之用，
    並負責提領，足認被告係以自己犯罪之意思參與本件詐欺取
    財犯行，與「程哥」及其所屬詐騙集團成員間，具有直接或
    間接之犯意聯絡，並有行為之分擔，應論以共同正犯。
  ㈢撤銷改判之理由：
　　原審以被告之犯罪事證明確，予以論罪科刑，固非無見；惟
    查：
  1.洗錢防制法第2 條規定：「本法所稱洗錢，指下列行為：一
    、意圖掩飾或隱匿特定犯罪所得來源，或使他人逃避刑事追
    訴，而移轉或變更特定犯罪所得。二、掩飾或隱匿特定犯罪
    所得之本質、來源、去向、所在、所有權、處分權或其他權
    益者。三、收受、持有或使用他人之特定犯罪所得。」故詐
    欺集團成員向被害人施用詐術後，為隱匿其詐欺所得財物之
    去向，而令被害人將其款項轉入該集團所持有、使用之人頭
    帳戶，並由該集團所屬之「車手」前往提領詐欺所得款項，
    已發生製造該詐欺犯罪所得金流斷點，實質上使該犯罪所得
    嗣後之流向不明，達成隱匿犯罪所得之效果，妨礙對該詐欺
    集團犯罪之偵查，即與該法第2 條第2 款規定相符，並該當
    於同法第14條第1 項之一般洗錢罪（最高法院109 年度台上
    字第3460號判決參考）。被告如事實欄一㈠（即原審109 年
    度金訴字第54號）部分，係受「程哥」之邀擔任其等所屬詐
    欺集團車手，除提供個人帳戶外，並受指示負責提款轉交「
    程哥」以獲取報酬，主觀上應已知悉該集團係以製造金流斷
    點之手段隱匿犯罪所得之去向，以逃避偵查機關追查贓款之
    實際持有人及去向，與洗錢防制法第2 條第2 款規定相符，
    應構成同法第14條第1 項之洗錢罪，與該部分參與犯罪組織
    及加重詐欺取財犯行，有想像競合犯之裁判上一罪關係。原
    審認被告此部分所為並不構成洗錢罪而不另為無罪諭知，認
    事用法尚非妥適。
  2.如事實欄一㈡（即原審109 年度易字第252 號）部分，被告
    雖提領被害人鄭睿騰受詐騙而匯入之3,200 元作為報酬，惟
    事後於本院審理中已將該3,200 元返還，有鄭睿騰帳號資料
    及被告提出109 年10月7 日國泰世華銀行匯款明細單在卷可
    佐（本院1035號卷第71頁），原審未及斟酌上情以為判決依
    據，並就被告此部分犯罪所得諭知沒收、追徵，亦有未合。
  3.被告提起上訴，以量刑過重為由指摘原審判決不當，雖非可
    採，惟原判決既有上開瑕疵，核屬無可維持，均應予撤銷改
    判。
  ㈣茲審酌被告正值青壯，竟不思循正途賺取所需，僅因貪圖私
    利，即甘為詐騙集團組織吸收而為本案犯行，實無足取，且
    被告所擔任之角色係使該詐騙集團得以實際獲取犯罪所得，
    使告訴人難於追償，侵害他人財產安全及社會治安，殊為不
    該，惟念被告並無財產犯罪之前案紀錄，且已在原審法院台
    南簡易庭與告訴人陳吟星達成調解、按期賠償，有調解筆錄
    （109 年度南司附民移調第36號）、匯款明細及本院公務電
    話紀錄可參（本院903 號卷第67-81 頁、1035號卷第15-16
    頁）；嗣於本院審理中並已將犯罪所得3,200 元返還告訴人
    鄭睿騰完畢（如上述），犯後態度尚稱良好。另斟酌被告在
    本案集團中所擔任之角色、分工、涉案情節及對告訴人造成
    之損害程度，兼衡被告自陳高中畢業學歷，未婚、無子女，
    平日從事餐食廚師，月收入約3 萬餘元，家中尚有父親需要
    照顧（本院903 號卷第64頁、1035號卷第68頁）之智識程度
    、家庭生活狀況等一切情狀，爰就所犯2 罪各量處如主文所
    示之刑，並定應執行有期徒刑1 年4 月。至於被告犯罪所得
    3,200 元，因已合法返還告訴人鄭睿騰，不予宣告沒收。
  ㈤被告如事實欄一㈠部分，固同時犯組織犯罪防制條例第3 條第
    l 項後段之參與犯罪組織罪，然被告僅係依「程哥」指示負
    責提供帳戶資料、提領及轉交款項之工作，居於該組織之下
    層地位，參與情節相對輕微、時間亦短，犯罪之嚴重性及表
    現之危險性非高，應可透過刑罰執行以矯治並預防其未來再
    度危害社會之可能性，尚難遽認有宣告刑前強制工作之必要
    ，參酌最高法院刑事大法庭108 年度台上大字第2306號裁定
    意旨，本院認為無庸依組織犯罪防制條例第3 條第3 項規定
    對被告為強制工作之諭知。
四、附條件緩刑宣告：
　　被告前未曾因故意犯罪受有期徒刑以上刑之宣告，有台灣高
    等法院被告前案紀錄表在卷可稽，本件雖因一時失慮而觸刑
    章，惟事後已與告訴人和解、賠償損失，犯後態度尚稱良好
    ，經此偵審科刑教訓，應知所警惕而無再犯之虞。參以告訴
    人陳吟星與被告成立調解部分，尚有餘款待分期履行，若被
    告入監服刑，恐對告訴人亦屬不利，審酌本案一切情狀，本
    院認為所宣告之刑，以暫不執行為適當，併諭知被告緩刑3
    年，緩刑期內付保護束，惟應於本判決確定之日起1 年內，
    向指定之政府機關、政府機構、行政法人、社區或其他符合
    公益目的之機構或團體，提供120 小時義務勞務，並繼續依
    附件所示調解筆錄內容履行其給付之義務，以勵自新並觀後
    效。若被告違反上開緩刑所定負擔情節重大者，即構成刑法
    第75條之1 第1 項第4 款撤銷緩刑宣告之原因，併予敘明。
據上論斷，應依刑事訴訟法第369 條第1 項前段、第364 條、第
299 條第1 項前段，組織犯罪防制條例第3 條第1 項後段，洗錢
防制法第14條第1 項，刑法第11條、第28條、第339 條之4 第1
項第2 款、第55條、第51條第5 款、第74條第1 項第1 款、第2
項第3 款、第5 款、第93條第1 項第2 款，刑法施行法第1 條之
1 判決如主文。
本案經檢察官郭文俐、李宗榮提起公訴，檢察官柯怡伶到庭執行
職務。
中　　華　　民　　國　 109　　年　  10    月　　14    日
                  刑事第一庭  審判長法  官  楊清安
                                    法  官  陳珍如
                                    法  官  蕭于哲
以上正本證明與原本無異。
如不服本判決應於收受送達後10日內向本院提出上訴書狀，其未
敘述上訴理由者，並得於提起上訴後10日內向本院補提理由書（
均須按他造當事人之人數附繕本），切勿逕送上級法院。
                                    書記官  許美惠
中　　華　　民　　國　 109　　年　  10    月　　14    日
附錄本案論罪科刑法條：
組織犯罪防制條例第3條第1項
發起、主持、操縱或指揮犯罪組織者，處3 年以上10年以下有期
徒刑，得併科新台幣1 億元以下罰金；參與者，處6 月以上5 年
以下有期徒刑，得併科新台幣1 千萬元以下罰金。但參與情節輕
微者，得減輕或免除其刑。

洗錢防制法第14條第1項
有第2 條各款所列洗錢行為者，處7 年以下有期徒刑，併科新台
幣500 萬元以下罰金。

刑法第339條之4第1項
犯第339 條詐欺罪而有下列情形之一者，處1 年以上7 年以下有
期徒刑，得併科1 百萬元以下罰金：
一、冒用政府機關或公務員名義犯之。
二、三人以上共同犯之。
三、以廣播電視、電子通訊、網際網路或其他媒體等傳播工具，
    對公眾散布而犯之。